【裁判字號】    89,交易,287
【裁判日期】    891116
【裁判案由】    過失傷害
【裁判全文】
臺灣桃園地方法院刑事判決                        八十九年度交易字第二八七號
    公  訴  人  臺灣桃園地方法院檢察署檢察官
    被      告  甲○○
                乙○○
右列被告因過失傷害案件，經檢察官提起公訴（八十八年調偵字第二二六號），本院
判決如左︰
    主  文
甲○○、乙○○因過失傷害人，甲○○處拘役貳拾日，乙○○處拘役拾伍日，如易科
罰金，均以佰元折算壹日。
    事  實
一、甲○○並未考領合法之駕駛執照，於民國八十八年五月十四日十八時許，騎乘車
    號ＲＰＲ－七六八號機車沿桃園縣龜山鄉○○○路外側慢車道由林口往桃園方向
    行駛，於行經文化一路與青山路交岔路口欲左轉青山路時，應注意車輛左轉彎時
    ，應距交岔路口三十公尺前顯示方向燈或手勢，行至交岔路中心處左轉，並不得
    占用來車道搶先左轉，且依當時情形，亦無不能注意之情，竟疏未注意顯示方向
    燈且未注意後方有無來車，冒然由外側車道疾速切入內側快車道左轉，致當時同
    向違規行駛於左後方中間快車道由乙○○所騎乘車號ＧＫＰ－八七三號機車閃煞
    不及，兩車於路口發生碰撞滑倒，甲○○受有左側鎖骨骨折，乙○○受有右側臀
    部九Ｘ十三公分擦傷，雙側膝部二Ｘ四、四Ｘ六、二Ｘ四、四Ｘ二公分擦傷等傷
    害。
二、案經甲○○、乙○○訴由桃園縣警察局龜山分局報請臺灣桃園地方法院檢察署偵
    查起訴。
    理  由
一、訊據被告甲○○、乙○○均不否認有於右揭時地發生車禍，惟被告甲○○否認有
    過失傷害犯行，辯稱：伊當時由文化一路外側車道欲左轉青山路時，曾停車並查
    看後方有無來車，於確定無來車後始左轉，而被告乙○○雖承有過失，惟以車禍
    發生當時，被告甲○○係冒然左轉，因事出突然，致伊反應不及而撞擊，被告甲
    ○○之過失程度應較重大等語。
二、經查：桃園縣龜山鄉○○○路為雙向八線道道路（同向最外側為慢車道，其餘為
    三線快車道），而車禍發生地點即文化一路與青山路交岔路口為設有行車管制號
    誌、交通島及行車分向線標記之路口，有桃園警察局龜山分局道路交通事故調查
    報告表及現場照片三紙在卷可稽；而車禍發生原因，被告甲○○供稱：「該路段
    有四車道，我當時在最外線車道與對方同向行駛，行經路口欲左轉青山路時，發
    生車禍，對方是騎在我左側車道上」、「當時速度約四十公里，沒有剎車，我當
    時是想左轉下青山路」、「當天我騎機車沿文化一路往龜山方向行駛，騎在最外
    側車道，在青山路口要左轉時，左側被撞到，被什麼撞到我都不知道，當時我停
    在右側路邊等待要左轉，還沒開始左轉就被撞到」；而被告乙○○供述：「該路
    段有四車道，我從林口往桃園龜山方向直行，ＧＫＰ－八七三號是與我同向要轉
    向青山路才車禍的」、「視線良好，且路面平坦，當時號誌為箭頭直行綠，對
    方是忽然左轉欲往青山路，是ＲＰＲ－七六八號輕機闖紅燈」、「我騎機車沿文
    化一路，往桃園龜山方向行駛，我騎在右側第二個車道，甲○○在右側第一個車
    道，在青山路，她突然左轉，我煞車不及，車頭碰到她機車左側，碰撞前我與她
    並行，她臨時要左轉才開始打方向燈，而且沒有利用內側左轉專用道進行左轉」
    等語，參以車禍發生後被告甲○○所騎乘之ＲＰＲ－七六八號機車係橫倒於文化
    一路林口往桃園方向距離快慢車道分隔線四點三五公尺處，地上遺留刮地痕係沿
    右側第一快車道方向直行長四點二五公尺，而其所騎乘之機車左前側機車車身受
    損，而被告乙○○所騎乘之ＧＫＰ－八七三號機車則係橫倒於文化一路由林口往
    桃園方向中央交通島前，現場未遺留刮地痕，機車前導流板受損等情，有前揭道
    路交通事故調查報告表所繪現場圖及肇事後所攝現場照片三張附卷可參，則綜以
    被告甲○○、乙○○於警訊及偵查時所供述情節，及車禍發生後現場所遺留之跡
    證，顯示本件車禍發生時，被告甲○○係行駛於文化一路交岔路口之外側慢車道
    ，被告乙○○則係行駛於甲○○左後方之快車道上，於行經交岔路口甲○○欲左
    轉青山路，竟未注意左後方有無來車，冒然疾速由外側慢車道切入快車道左轉，
    而緊跟在其左後方未保持適當行車距離及未注意車前狀況之乙○○，因此突發狀
    況閃剎不及，致其機車車頭擦撞甲○○機車左側，兩車因之分別滑倒，乙○○機
    車因慣性繼續斜行至中間分隔島前始停，而甲○○之機車則於擦撞後倒地直行，
    遺留有刮地痕四點二五公尺，橫倒於右側第一線快車道上，至為明確，且以兩車
    既為同向行駛，如被告甲○○依規定於左轉前三十公尺即能顯示左轉彎之方向燈
    ，或以手勢表示欲行左轉，且能查看左後方有無來車，則依通常道路駕駛常情，
    行駛在後之其他車輛，應不致於如本件般同向追撞，因之，被告甲○○辯稱其於
    左轉時曾有顯示方向燈即有察看左後方有無來車等語，顯與事實不符，並無可採
    。
三、按汽車（含機車，以下同）在同一車道行駛時，除擬超越前車外，後車與前車之
    間應保持隨時可以煞停之距離；汽車行駛時，駕駛人應注意車前狀況，並隨時採
    取必要之安全措施；又汽車行駛至交岔路口左轉彎時，應距交岔路口三十公尺前
    顯示方向燈或手勢，行至交岔路口中心處左轉。道路交通安全規則第九十四條第
    一項、第三項、第一百零二條第一項第四款分別定有明文。被告甲○○、乙○○
    騎乘機車未注意及此，且依當時天候、道路狀況、號誌標誌等亦無不能注意之情
    ，竟疏於注意，致肇車禍，被告甲○○、乙○○就車禍之發生均有過失，本件車
    禍經送請鑑定，亦為相同之認定，有臺灣省政府桃園縣區車輛行車事故鑑定委員
    會八九府車鑑桃字第五一號鑑定意見書一份在卷可稽，而被告甲○○因本件車禍
    受有左側鎖骨骨折，被告乙○○受有右側臀部九Ｘ十三公分擦傷，雙側膝部二Ｘ
    四、四Ｘ六、二Ｘ四、四Ｘ二公分擦傷等傷害，有長庚紀念醫院、省立桃園醫院
    診斷證明書各一紙附卷可稽，其傷害與被告之過失行為，復均有相當因果關係，
    被告過失傷害犯行，均事證明確，應予依法論科。
四、核被告等所為均係犯刑法第二百八十四條第一項前段之過失傷害罪，被告甲○○
    無駕駛執照而駕駛機車，因而致人受傷，應依道路交通管理處罰條例第八十六條
    第一項加重其刑，爰審酌被告間就車禍發生之原因力及其過失程度，所受傷情等
    一切情狀，分別量處如主文所示刑，並均諭知易科罰金之折算標準。
據上論斷，應依刑事訴訟法第二百九十九條第一項前段，道路交通管理處罰條例第八
十六條第一項，刑法第二百八十四條第一項前段、第四十一條、罰金罰鍰提高標準條
例第一條前段、第二條判決如主文。
本案經檢察官呂理銘到庭執行職務。
中      華      民      國      八十九      年    十一    月    十六    日
                                  臺灣桃園地方法院刑事第一庭
                                      法  官    黃  斯  偉
右正本證明與原本無異。
如不服本判決，應於判決送達後十日內向本院提出上訴狀( 應附繕本 )，上訴於
臺灣高等法院。
                                      書記官    薛  淑  玲
中      華      民      國      八十九      年    十一    月    二十    日
附論罪科刑依據之法條：
刑法第二百八十四條
因過失傷害人者，處六月以下有期徒刑、拘役或五百元以下罰金。致重傷者，處一年
以下有期徒刑、拘役或五百元下罰金。
從事業務之人，因業務之過失傷害人者，處一年以下有期徒刑、拘役或一千元以下罰
金。致重傷者，處三年以下有期徒刑、拘役或二千元以下罰金。


司法院資訊處製作；財團法人民間司法改革基金會備份。
